臺灣彰化地方法院刑事判決　　　　　　　　　　　　　九十一年度訴字第八二五號
　　公　訴　人　臺灣彰化地方法院檢察署檢察官
　　被　　　告　張品澤
　　　　　　（即丁○○
　　被　　　告　丙○○
　　被　　　告　甲○○
右列被告等因違反廢棄物清理法案件，經檢察官提起公訴（九十年度偵字第七六五一
號），本院判決如左：
    主      文
張品澤（即丁○○）、丙○○、甲○○均無罪。
    理      由
一、公訴意旨略以：被告張品澤（原名丁○○）係位於彰化縣線西鄉○○村○○路七
    九九巷九一號「金豐工業社」負責人，被告丙○○、甲○○係該公司所聘僱之員
    工，渠等均明知事業機構經營廢棄物之貯存、清除或處理業務，應列明專業技術
    人員與貯存、清除、處理工具、方法、設備及場所，向地方主管機關申請核發許
    可證，在未依法取得主管機關申請核可，仍未領有廢棄物清除、處理許可證或核
    備文件下，竟基於共同犯意聯絡，於民國九十年十一月十三日下午七時四十分許
    ，由被告丙○○駕駛堆高機載運、被告甲○○在一旁幫忙之方式，將上開金豐工
    業社所製造出之合成皮、橡膠等一般廢棄物，運至彰化縣線西鄉下犁村番雅溝堤
    案旁產業道路並任意傾倒後點火燃燒，因認被告張品澤、丙○○、甲○○共同涉
    有廢棄物清理法第四十六條第一項（起訴書漏載第一項）第四款之罪嫌等語。
二、按犯罪事實應依證據認定之，無證據不得推定其犯罪事實，刑事訴訟法第一百五
    十四條定有明文。而刑事訴訟法上所謂認定犯罪事實之證據，係指足以認定被告
    確有犯罪行為之積極證據而言，該項證據自須適合於被告犯罪事實之認定，始得
    採為斷罪資料，最高法院二十九年上字第三一０五號著有判例。公訴人認被告三
    人涉有前揭犯行，無非係以渠等自承確有前揭焚燒廢棄合成皮、橡膠等行為，且
    又均未領有清除處理許可證，並有相片五張、稽查紀錄、現場檢查紀錄表等物足
    憑，為其主要論據。
三、然查：被告張品澤係「金豐工業社」負責人，被告丙○○、甲○○則均為其受僱
    人，渠等三人係將包覆鐵管外層之橡膠、合成皮等事業廢棄物，以自備堆高機運
    至上開產業道路旁燃燒清除等情，業據被告三人迭於警詢及偵審中坦認無訛。惟
    按事業以自有車輛及所屬員工，清除其所產生事業廢棄物之行為，應屬自行清除
    事業廢棄物，並非「從事廢棄物清除業務」，毋須依廢棄物清理法第四十一條規
    定申請清除許可證，此據行政院環境保護署九十一年十月三十一日以環署廢字第
    ０九一００六九八九三號函覆本院在卷。則被告張品澤、丙○○、甲○○既無從
    事廢棄物清除業務之犯行可言，且毋需申領許可證明文件即可自行清除所產生之
    事業廢棄物，自無再依廢棄物清理法第四十六條第一項第四款科予刑事處罰之餘
    地。公訴意旨前揭所認已嫌未洽，不足為採。退步以言，被告三人如不依規定自
    行清除事業廢棄物，至多僅係如何適用廢棄物清理法第四十六條第一項第二款之
    「事業負責人或相關人員未依本法規定之方式貯存、清除、處理或再利用廢棄物
    ，致污染環境。」之刑責規定，或屬同法第五十五條第二款「自行清除處理事業
    廢棄物違反依第二十八條第二項所定管理辦法（尚未頒布）。」行政處罰範疇之
    問題。而上開二規定既均係針對未依規定自行清除廢棄物而來，且有刑事處罰及
    行政罰鍰迥然有別之法律效果，自應就其所生污染程度及污染行為嚴重性等不同
    情形而異其處罰，始得發揮行政上分級管制之警惕效果，亦彰顯刑事處罰之謙抑
    性格，避免刑罰恣意介入原應屬行政罰之領域而輕易入人於罪。換言之，廢棄物
    清理法第四十六條第一項第二款所稱之「致污染環境」，自應達於一定之環境污
    染程度始足當之，非謂行為人一有些微污染空氣、水源之情事，即得率以該項刑
    罰條文相加，以免同法第五十五條第二款之行政處罰規定過度限縮適用。行政院
    環境保護署為此乃於八十九年一月二十八日以（八九）環署廢字第０００五六一
    六號函文告知各縣市環保機關：事業機構未依廢棄物清理法規定方式貯存、清除
    、處理或再利用廢棄物，經主管機關認定違反空氣污染防治法第二十九條（即現
    行條文第三十一條）規定而有同法第七十五條（即現行條文第八十二條）所稱情
    節重大情形之一者，始應移送檢察機關偵辦，此有該份函文在卷為憑。前揭函釋
    結論雖無直接拘束司法機關之效力，惟其依污染嚴重程度劃分行政不法與刑事不
    法之區別，則與上開說明及立法精神尚稱相符，本院自得本於法律之確信予以援
    用。本件被告三人雖有燃燒廢棄橡膠、合成皮之事實，惟依環保人員稽查紀錄之
    記載及現場照片，並無證據證明已產生空氣污染防治法上揭條文所稱之「產生明
    顯粒狀污染物散佈於空氣」、「排放有毒物質」、「嚴重影響空氣品質」等嚴重
    污染環境情形，且環保人員亦未當場以被告三人違反空氣污染防治法規定予以開
    單告發，更無就當地空氣懸浮物質採樣化驗，業經證人即環保稽查員乙○○到庭
    證述屬實，均難認渠等同時已達於違反空氣污染防治法情節重大程度，從而亦無
    廢棄物清理法第四十六條第一項第二款刑罰規定之適用。綜上所陳，公訴意旨遽
    謂被告張品澤、丙○○、甲○○涉有前揭違反廢棄物清理法犯行，容有可議，自
    非允洽。此外，復查無其他積極證據足認被告三人確有公訴人所指之罪行，不能
    證明渠等犯罪，揆諸首揭法條及判例意旨，均應諭知無罪之判決。
據上論斷，應依刑事訴訟法第三百零一條第一項，判決如主文。
本案經檢察官羅美秀到庭執行職務。
中    華    民    國    九十一    年十二      月      十九        日
                              臺灣彰化地方法院刑事第三庭
                                  法      官  高  文  崇
右正本證明與原本無異。
如不服本判決，應於判決送達後十日內向本院提出上訴狀( 須附繕本 )。
                                  法院書記官  謝  志  鑫
中    華    民    國    九十一    年      十二      月      二十四      日
